【裁判字號】    97,易,53
【裁判日期】    970307
【裁判案由】    妨害自由
【裁判全文】
臺灣臺北地方法院刑事判決          九十七年度易字第五三號
公  訴  人  臺灣臺北地方法院檢察署檢察官
被      告  甲○○
上列被告因毀損等案件，經檢察官提起公訴（九十六年度偵字第
二四○四一號），本院判決如下：
    主  文
甲○○毀棄他人之門鎖，足以生損害於他人，處拘役貳拾日，如
易科罰金，以新臺幣壹仟元折算壹日；又無故侵入他人住宅，處
拘役拾日，如易科罰金，以新臺幣壹仟元折算壹日。應執行拘
役肆拾日，如易科罰金，以新臺幣壹仟元折算壹日。
    事  實
一、甲○○因與丙○○簽立不動產交換契約書，而同意將其向陳
    知立購得門牌號碼臺北縣新店市○○路一一○巷二十八號七
    樓之房地移轉登記並交與丙○○之女乙○○使用，其明知於
    民國九十六年七月間，陳知立業將該房地直接移轉登記予乙○○，並交付鑰匙而實際交屋，詎甲○○因上開不動產交換
    契約與丙○○發生糾紛，竟基於毀損之故意，於同年十月二
    十三日某時許，擅自僱請不知情之成年鎖匠拆卸毀棄該房屋
    大門之門鎖後更換新鎖，足以生損害於乙○○；另基於侵入
    乙○○前開住宅之犯意，無正當理由，擅自侵入乙○○上址
    住宅內。
二、案經乙○○訴由臺北縣政府警察局新店分局報請臺灣臺北地
    方法院檢察署檢察官偵查起訴。
    理  由
壹、證據能力方面：
    本院資以認定本案犯罪事實之非供述證據（詳後述），查無
    違反法定程序取得之情形，依刑事訴訟法第一百五十八條之
    四反面規定，洵具證據能力，合先敘明。
貳、實體方面：
一、訊據被告甲○○固坦認於上揭時、地更換前址房屋大門之門
    鎖，並進入該住宅內，惟矢口否認有何毀損及無故侵入住宅
    犯行，辯稱：因丙○○未履行不動產交換契約，故伊並未將
    臺北縣新店市○○路一一○巷二十八號七樓房屋交與告訴人
    乙○○使用，該房屋之管理權、使用權尚屬伊所有云云。經
    查：
  (一)門牌號碼臺北縣新店市○○路一一○巷二十八號七樓房屋業
    移轉登記並實際交與告訴人使用，有下列事證可佐：
    1.證人即告訴人於本院審理時指證：上址房屋的大門鑰匙，
      我是分二次取得，第一次是在該房屋於九十六年七月二日
      過戶給我之前，被告曾拿鑰匙給我，表示該房屋不需裝潢
      及整修，要我們去打掃後遷入，但我們尚未進入該房屋打
      掃前，丁○○代書已辦妥上址房地過戶給我的手續，並通
      知我及我母親丙○○、被告到場交付權狀及相關文件，當
      天原屋主陳知立那邊的人也在場，原屋主並當場交付該房
      屋的鑰匙給我們等語綦詳（見本院卷第三十七頁、第五十
      二頁反面至第五十三頁）。
    2.證人即告訴人之母丙○○於本院審理時亦證稱：上址房屋
      由原屋主陳知立直接過戶給我女兒即告訴人後，陳知立之
      子就在丁○○代書那邊把鑰匙及權狀親手交給我，當天告
      訴人及被告均在場等語明確（見本院卷第二十九頁至第三
      十頁）。
    3.證人即丁○○代書於本院審理時亦結證：當時是被告以門
      牌號碼臺北縣新店市○○路一一○巷二十八號七樓，及臺
      北縣新店市○○路一一○巷三十弄五號一樓的房地，與丙○○所有門牌號碼臺北縣新店市○○路○段二七一巷十二
      號一樓的房地交換，雙方並簽訂不動產交換契約書，門牌
      號碼臺北縣新店市○○路一一○巷二十八號七樓的房地是
      被告向陳知立購買的，後來依不動產交換契約之約定過戶
      給告訴人，該房地過戶給告訴人之後，原屋主有將鑰匙交
      給告訴人他們母女，等於是交屋，但後來雙方因門牌號碼
      臺北縣新店市○○路一一○巷三十弄五號一樓房屋的裝潢
      ，及該房地與門牌號碼臺北縣新店市○○路○段二七一巷
      十二號一樓房地的貸款問題發生糾紛，所以該不動產交換
      契約尚未結案等語甚詳（見本院卷第三十一頁至第三十六
      頁）。
    4.門牌號碼臺北縣新店市○○路一一○巷二十八號七樓房地
      確於九十六年七月二日移轉登記予告訴人，此有臺北縣新
      店市地政事務所建物及土地所有權狀在卷可稽（見臺灣臺
      北地方法院檢察署九十六年度偵字第二四○四一號偵查卷
      第十二頁至第十三頁），此外，復有被告與陳知立間之不
      動產買賣契約書、被告與丙○○間之不動產交換契約書在
      卷可考（見同上偵查卷第二十一頁、第三十三頁至第三十
      五頁、第三十七頁至第四十一頁），足認門牌號碼臺北縣
      新店市○○路一一○巷二十八號七樓房屋業移轉登記並實
      際交與告訴人使用無訛。
  (二)被告固辯以：門牌號碼臺北縣新店市○○路一一○巷二十八
    號七樓房屋之管理權、使用權尚屬伊所有云云。然上址房屋
    業移轉登記並實際交與告訴人使用，此並為被告所明知，前
    已認定，是被告未經許可，即無擅自毀棄並更換門鎖及進入
    之權，被告竟擅自僱請鎖匠拆卸毀棄該房屋大門之門鎖並更
    換新鎖，且無正當理由，擅自侵入告訴人上址住宅內，難謂
    無毀損及侵入住宅之故意。從而，被告所辯，自難憑採。
  (三)綜上所述，被告前開辯解，顯係卸責之詞，不足採信。本案
    事證明確，被告毀損及無故侵入住宅犯行，均堪認定，應予
    依法論科。
二、核被告所為，分係犯刑法第三百五十四條毀損器物罪、同法
    第三百零六條無故侵入住宅罪。被告利用不知情之成年鎖匠
    毀棄門鎖，為間接正犯。被告所犯上開二罪間，犯意各別，
    行為互殊，應予分論併罰。公訴人於補充理由書固認係一行
    為觸犯數罪名，屬想像競合犯（見本院卷第十九之一頁），
    惟業於本院審理時主張係數罪而分別求刑（見本院卷第五十
    六頁），附此敘明。爰審酌被告因與告訴人之母丙○○間不
    動產交換契約發生糾紛，不思以理性解決問題，竟擅自更換
    告訴人所有上址房屋大門之門鎖，並無故侵入告訴人之住宅
    ，所為干擾告訴人生活甚鉅，且犯後猶飾詞圖卸，未見悔意
    ，及其犯罪之目的、手段、品行、智識程度、生活狀況等一
    切情狀，認公訴人具體求處毀損部分有期徒刑六月，侵入住
    宅部分有期徒刑五月，略嫌過重，爰分別量處如主文所示之
    刑，併諭知易科罰金之折算標準，並定其應執行之刑，及諭
    知易科罰金之折算標準。
據上論斷，應依刑事訴訟法第二百八十四條之一、第二百九十九
條第一項前段，刑法第三百五十四條、第三百零六條第一項、第
四十一條第一項前段、第五十一條第六款，刑法施行法第一條之
一第一項、第二項前段，判決如主文。
本案經檢察官蔡立文到庭執行職務
中    華    民    國  九十七  年    三    月    七    日
                          臺灣臺北地方法院刑事第十四庭
                              法      官  孫萍萍
以上正本證明與原本無異。
如不服本判決，應於判決送達後十日內，向本院提出上訴狀。
                              書  記  官  林義盛
中    華    民    國  九十七  年    三    月    七    日
附錄本案論罪科刑法條：
刑法第三百五十四條
毀棄、損壞前二條以外之他人之物或致令不堪用，足以生損害於
公眾或他人者，處貳年以下有期徒刑、拘役或五百元以下罰金。
刑法第三百零六條
無故侵入他人住宅、建築物或附連圍繞之土地或船艦者，處一年
以下有期徒刑、拘役或三百元以下罰金。
無故隱匿其內，或受退去之要求而仍留滯者，亦同。


司法院資訊處製作；財團法人民間司法改革基金會備份。
